【裁判字號】    95,重訴,172
【裁判日期】    951031
【裁判案由】    分配表異議之訴
【裁判全文】
臺灣士林地方法院民事裁定             95年度重訴字第172號
原      告  同普建設股份有限公司
法定代理人  壬○○
被      告  庚○○
            己○○
            丁○○
            丙○○
            戊○○
            乙○○
上六人共同
訴訟代理人  陳清進律師
            葉韋良律師
            張瑄律師
被      告  辛○○
            甲○○
上列當事人間分配表異議之訴事件，本院裁定如下：
    主    文
原告之訴駁回。
訴訟費用由原告負擔。
    理    由
一、原告起訴主張：被告庚○○、己○○、丁○○、丙○○、戊○○、乙○○（以下稱被告庚○○等6 人），執臺灣臺北地
    方法院91年度訴字第1222號、臺灣高等法院92年度上字第57
    8 號及最高法院93年度台聲字第914 號裁定為執行名義，向
    本院聲請強制執行，經以93年度執字第18606 號（以下稱系
    爭執行事件）執行結果，作成分配表實施分配，而分配表所
    載金額於被告庚○○等6 人領取前，被告甲○○、辛○○亦
    執執行名義參與分配，然未據執行法院列入分配表中，且被
    告庚○○應返還原告合建保證金新台幣（以下同）140 萬元
    ，是亦應自其債權金額中扣除。為此，依據強制執行法第41
    條規定提起分配表異議之訴云云，而聲明求為判決：系爭執
    行事件被告之分配金額應如附表一所示。
二、被告庚○○等6 人以：系爭執行程序於95年1 月11日作成第
    一次分配表，被告甲○○、辛○○嗣於同年3 月10日聲明參
    與分配，依據強制執行法第32條規定，僅得就餘額即應發還
    原告之餘款1,208,765 元範圍內受償，被告庚○○等6 人已
    受分配部分不受影響，且該次分配表經確定並無異議，被告
    庚○○等6 人因此就該無異議部分受分配而領款，並無不合
    。至原告所稱被告庚○○應返還合建保證金140 萬元云云，
    但因該項給付係與原告交付房屋所有權狀互為對待給付，而
    有同時履行關係，此已經臺灣高等法院91年度上字第587 號
    判決無誤，原告另曾提起債務人異議之訴，亦經本院94年度
    訴字第193 號、臺灣高等法院94年度上易字第981 號判決駁
    回確定，是在原告交付房屋所有權狀及給付房屋瑕疵修復費
    用前，原告不得主張抵銷，而本件執行程序所製作分配表並
    無錯誤，原告之訴為無理由等語置辯，並聲明求為判決：原
    告之訴駁回。被告甲○○未於最後言詞辯論期日到庭，據其
    前到庭及所提出書狀陳稱：原告委託被告甲○○辦理大樓起
    造規劃設計、領取建照及監造等事宜，約定委任報酬按臺灣
    省建築師公會所訂給付辦法下限之85％計算，嗣經於90年11
    月30日為原告領得建造執照，然原告應給付之第一期酬金中
    之1,163,165 元及第2 期酬金3,989,171 元、第3 期酬金開
    工款1,994,585 元，合計共7,146,921 元均未付款，經向臺
    灣臺北地方法院聲請核發95年度促字第5145號支付命令確定
    ，乃於95年3 月7 日向執行法院聲明參與分配，執行法院應
    將被告甲○○之上開債權列入分配表。詎執行法院不予准許
    列入分配，而僅就分配餘額1,208,765 元准與被告辛○○共
    同分配，致被告甲○○僅獲分配842,676 元，不足受償金額
    為6,304,245 元，對被告甲○○甚不公平，是原告起訴請求
    將被告甲○○全額債權列入分配，應屬公平合理云云。被告
    辛○○未曾到庭陳述，僅具狀陳稱：原告公司因繳納稅款需
    要，向被告辛○○借款2,453,500 元，而由被告辛○○交付
    第一商業銀行光復分行所簽發之支票供繳稅而為借款之交付
    ，原告則簽發同額本票交付被告辛○○，詎屆期提示未獲付
    款，被告辛○○遂向臺灣臺北地方法院聲請裁定准許強制執
    行，經以95年度票字第3970號民事裁定予以准許並確定，旋
    向執行法院具狀聲明參與分配，執行法院即應將被告辛○○
    債權列入分配，惟竟僅就前分配餘額1,208,765 元准與被告
    甲○○同受分配，致被告辛○○僅獲分配289,286 元，不足
    受償金額為2,164,214 元，對被告辛○○甚不公平，事因被
    告辛○○不諳法律程序，以為取得民事裁定即可向法院聲請
    執行，不知需提出確定證明始能完成參與分配程序，加以申
    請確定證明曠日甚久，致取得證明有所延誤，若因此無法按
    比例分配，實有欠公允，是原告起訴請求將被告辛○○全額
    債權列入分配，應屬公平合理云云，並與被告甲○○均求為
    判決如原告訴之聲明。
三、查被告庚○○等6 人執臺灣臺北地方法院91年度1222號、臺
    灣高等法院92年度上字第578 號民事判決及最高法院93年度
    台上字第1700號民事裁定為執行名義，並提出臺灣臺北地方
    法院民事判決確定證明書，其上載明上開判決業於93年8 月
    30日確定，而原告就為前述確定判決主文記載之金錢債權部
    分，向執行法院聲請於同上確定判決主文所載債權數額，即
    被告庚○○在3,714,682 元、被告己○○在64,167元，及被
    告丁○○、丙○○、戊○○各在65,982元，與被告乙○○在
    34,776元，並均自91年3 月13日起至清償日止，按年息5 ％
    計算之利息，暨占用房屋應按日返還被告庚○○692 元、被
    告己○○155 元及被告戊○○、丙○○、丁○○各160 元、
    被告乙○○88元之範圍內，就原告前在本院以91年度存字第
    781 號提存事件，及在臺灣臺北地方法院之提存物聲請強制
    執行，經以系爭執行程序予以執行，而就該等原告提存款予
    以執行及囑託臺灣臺北地法院執行，嗣經本院提存所解款4,
    778,272 元、臺灣臺北地方法院民事執行處解款3,040,465
    元予執行法院，經被告庚○○等6 人提出債權計算書，及臺
    灣臺北地方法院93年度聲字第3319號民事裁定暨確定證明書
    ，依此裁定主文記載確定原告應賠償被告庚○○等6 人之訴
    訟費用額為187,413 元，及自該裁定送達原告翌日起，按年
    息5 ％計算之利息。執行法院遂於94年12月27日作成分配表
    如表二所示（執行法官核判日期為95年1 月6 日，以下稱第
    一次分配表），定期95年2 月16日分配，並送達該次分配表
    予債權人即被告庚○○等6 人及債務人即原告，其中原告部
    分，經向其法定代理人壬○○送達，而各以原告公司營業所
    及壬○○設在臺南縣善化鎮小新營152 號住址為應受送達處
    所，分於同年1 月13日及同年月19日郵務送達及寄存送達，
    原告即於同年2 月13日向執行法院具狀聲明異議，執行法院
    予以轉知被告庚○○等6 人後，經具狀對原告之異議為反對
    陳述，乃旋於同年3 月6 日掣函轉知原告有關被告庚○○等
    6 人反對其異議之事實，併同函通知原告應於10日內向執行
    法院為已經提起分配表異議之訴之證明，該通知亦經於同年
    月15日寄存送達，並經壬○○本人於翌日前往受寄存派出所
    領取無誤，而原告並未按期向執行法院提出起訴之證明，執
    行法院乃於同年4 月18日掣發通知被告庚○○等6 人領款（
    執行法官核判日期為同年5 月25日），被告庚○○等6 人即
    於同年6 月20日向執行法院具領分配款而發款。另被告甲○○原於同年3 月7 日具狀提出臺灣臺北地方法院95年度促字
    第5145號支付命令為執行名義，向執行法院聲明參與分配，
    請求參與分配債權金額為7,146,921 元，及自95年2 月21日
    起至清償日止，按年息5 ％計算之利息。被告辛○○亦於同
    年3 月7 日具狀提出臺灣臺北地方法院95年度票字第3970號
    民事裁定為執行名義，向執行法院聲明參與分配，請求執行
    金額為2,453,500 元，及自94年9 月23日起至清償日止，按
    年息6 ％計算之利息。惟被告辛○○、甲○○於聲明參與分
    配時，均未提出其執行名義裁判之確定證明及繳納執行費，
    嗣被告辛○○迄至同年4 月10日、被告甲○○至同年月14日
    始補行提出確定證明書，另各於同年5 月3 日、同年月5 日
    繳納執行費，而因按附表二所示分配表分配結果，執行所得
    案款尚有餘額1,208,765 元，執行法院乃於同年5 月8 日另
    行製作如附表三所示之分配表（執行法官核判日期為同年月
    9 日，以下稱第二次分配表），定期同年6 月26日分配，並
    對原告及被告甲○○、辛○○送達，而於同年5 月17日送達
    被告甲○○、辛○○及原告公司地址，另於同年月23日送達
    壬○○住所地址，被告甲○○、辛○○即於同年6 月22日各
    具狀聲明異議，原告則於同日具狀提起本件分配表異議之訴
    ，併向執行法院陳報業已提起債務人異議之訴，至被告甲○○、辛○○之異議，則經執行法院於同年月29日予以裁定駁
    回，另於同年7 月6 日、7 日各送達被告甲○○、辛○○，
    該裁定因未經抗告而確定等情，業經本院調取93年度執字第
    18606 號、95年度執字第5205號、第5206號強制執行事件卷
    宗查核無誤，均堪信為真實。
四、按「因強制執行所得之金額，如有多數債權人參與分配時，
    執行法院應作成分配表，並指定分配期日，於分配期日五日
    前以繕本交付債務人及各債權人，並置於民事執行處，任其
    閱覽。」；「債權人或債務人對於分配表所載各債權人之債
    權或分配金額有不同意者，應於分配期日一日前，向執行法
    院提出書狀，聲明異議。」；「執行法院對於前條之異議認
    為正當，而到場之債務人及有利害關係之他債權人不為反對
    之陳述或同意者，應即更正分配表而為分配。異議未依前項
    規定終結者，應就無異議之部分先為分配。」；「依前條第
    一項更正之分配表，應送達於未到場之債務人及有利害關係
    之他債權人。前項債務人及債權人於受送達後三日內不為反
    對之陳述者，視為同意依更正分配表實行分配。其有為反對
    陳述者，應通知聲明異議人。」；「異議未終結者，為異議
    之債權人或債務人，得向執行法院對為反對陳述之債權人或
    債務人提起分配表異議之訴。」；「聲明異議人未於分配期
    日起十日內向執行法院為前二項起訴之證明者，視為撤回其
    異議之聲明；經證明者，該債權應受分配之金額，應行提存
    。」；「前項期間，於第40條之1 有反對陳述之情形，自聲
    明異議人受通知之日起算。」，強制執行法第31條、第39條
    第1 項、第40條、第40條之1 、第41條第1 項前段、第3 項
    及第4 項定有明文。是分配表異議之訴之提起，以對於執行
    法院所製作分配表不同意之債權人或債務人，於分配期日前
    一日以前，已向執行法院聲明異議，惟該異議未經其他債權
    人或債務人同意，亦未經執行法院認為正當，或雖經執行法
    院認為正當而更正分配表，但有其他債務人或債權人於3 日
    內為反對之陳述，致未能終結時，不同意分配表之執行當事
    人應對反對者提起分配表異議之訴，並如為未經執行法院更
    正分配表且經反對者者，應於分配期日起算10日內，如為經
    行法院認為正當而更正分配表而遭反對者，應於受通知之日
    起算10日內，向執行法院提出已經起訴之證明，否則視為撤
    回其分配表異議之聲明，由執行法院按原分配表分配發款。
    對分配表有異議之人，如未遵守上開法定期間，或對於未反
    對其異議之人及未列載於分配表受分配之債權人提起分配表
    異議之訴，俱應認其訴為不合法，以裁定駁回之。
五、本件原告起訴請求應將系爭執行程序分配表變更如附表一所
    示，核其內容乃就執行法院第一次、第二次分配表併予求為
    變更之判決，即對該二次分配表提起分配表異議之訴。然：
  (一)執行法院第一次分配期日為95年2 月16日，該次分配表業經
    合法送達予被告庚○○等6 人及原告，原告雖有於同年2 月
    13日向執行法院具狀聲明異議，惟經被告庚○○等6 人具狀
    為反對陳述後，由執行法院於同年3 月6 日掣函轉知原告，
    併同函通知應於10日內向執行法院為已經提起分配表異議之
    訴之證明，該通知亦於同年月15日寄存送達，並經壬○○本
    人於翌日前往領取無誤，凡此均有執行法院函及送達回證附
    在執行卷內可按，原告未按期向執行法院提出起訴之證明，
    依據前揭強制執行法第41條第3 項規定，視為撤回其異議之
    聲明，執行法院乃掣發通知被告庚○○等6 人領款，而經被
    告庚○○等6 人於同年6 月20日向執行法院具領分配款而發
    款完畢，要無不合，而原告提起本件訴訟具狀到院時間為95
    年6 月22日，是其就第一次分配表提起異議之訴部分，因向
    執行法院提出證明已逾10日法定期間，要不能認為合法。況
    被告甲○○、辛○○雖於同年3 月7 日具狀聲明參與分配，
    惟未併同依據強制執行法第28條之2 、第34條第1 項、第4
    條第1 項規定繳納執行費及提出確定證明書，不能認為已經
    合法參與分配，且斯時第一次分配表早已作成，其嗣後聲明
    參與分配，應僅得就原聲請強制執行債權人即被告庚○○等
    6 人分配之餘額受償，執行法院未予列入第一次分配表分配
    ，依據強制執行法第32條規定，應認為於法有據，原告執此
    指摘，難認可採，亦無礙於此之認定。
  (二)前開第一次分配表分配結果，因有剩餘，且被告辛○○已於
    同年4 月10日、被告甲○○於同年月14日補行提出確定證明
    書，另各於同年5 月3 日、同年月5 日繳納執行費，執行法
    院遂就上開餘額1,208,765 元，另製作第二次分配表，依據
    被告辛○○、甲○○所提出執行名義記載及聲明參與分配之
    債權數額，按比例分配予二人，而定期同年6 月26日分配，
    被告辛○○、甲○○對此各於同年月22日及23日具狀聲明異
    議，其意旨同謂：分配表非以執行所得7,818,737 元全額製
    作分配表將渠等債權列入分配，而僅以1,208,765 元計算分
    配為有違誤云云，此亦有異議狀附在執行卷內可佐，而原告
    就此分配表，並未具狀向執行法院聲明異議，乃逕行提起本
    件訴訟，並於起訴同年6 月22日向執行法院陳報，解釋上固
    得認其意乃併向執行法院聲明異議且為起訴之證明，然就其
    本件起訴對被告甲○○、辛○○2 人部分之主張而言，與被
    告甲○○、辛○○向執行法院異議意旨同，即被告甲○○、
    辛○○未對原告之異議為反對陳述，且屬相同，此參照上述
    被告甲○○、辛○○於執行程序中異議內容及上開本案陳述
    觀之，益為顯然，即渠等間無對立之關係，則其此對被告辛○○、甲○○起訴，已與前述提起分配表異議之訴之合法要
    件不符。再被告庚○○等6 人已於第一次分配表受分配領款
    時族額受償，第二次分配表並未列載渠6 人為債權人而受分
    配，即非當次分配之債權人，就該次分配未受通知，亦無對
    原告異議為反對陳述可言，自無由許原告就第二次分配表之
    分配內容，對被告庚○○等6 人提起分配表異議之訴，故其
    此起訴部分，仍難謂為合法。至原告主張對被告庚○○有14
    0 萬元債權可資抵銷一節，因從上開起訴之合法要件論之，
    其訴已非合法而應予駁回，即無由本院審斷該部分實體法律
    關係之必要，應予敘明。
六、從而，本件原告就系爭執行程序所製作之分配表提起分配表
    異議之訴，因與強制執行法第41條第1 項前段、第3 項及第
    4 項規定法定期間之遵守及要件不符而不合法，且為無從補
    正者，自應由本院予以駁回，爰裁定如主文。至兩造其餘攻
    擊防禦方法，核均於本件之判斷無影響，於茲不贅。
七、依強制執行法第30條之1 、民事訴訟法第249 條第1 項第6
    款、第95條、第78條裁定如主文。
中    華    民    國    95    年    10    月    31    日
                  民事第一庭  法  官  蕭錫証
以上正本證明與原本無異。
如對本裁定抗告須於裁定送達後10日內向本院提出抗告狀。
中    華    民    國    95    年    11    月     3    日
                              書記官  林令令


司法院資訊處製作；財團法人民間司法改革基金會備份。
